【裁判字號】    92,易,484
【裁判日期】    920415
【裁判案由】    妨害公務
【裁判全文】
臺灣臺北地方法院刑事判決                          九十二年度易字第四八四號
    公  訴  人  臺灣臺北地方法院檢察署檢察官
    被      告  甲○○
右列被告因妨害公務案件，經檢察官提起公訴（九十一年度偵字第八八００號），本
院判決如左：
    主  文
甲○○對於公務員依法執行職務時，施強暴，免刑。
扣案大鐵鎚壹支沒收。
    事  實
一、甲○○係一精神分裂症患者，有忘想、幻覺等症狀，社會生活呈現明顯退化，於
    民國九十年十二月二十日六時二十五分許，持其所有大鐵鎚一把，於台北市大安
    區○○○路、金華街口，撬毀並推倒彭淑芬所有車號ＫＣＵ─六九一號機車。又
    沿金山南路，以相同方式破壞他人所有機車三部，致彭淑芬等人之機車車身受損
    （毀損部分均未據告訴）。嗣為路人周美華發現報警，台北市政府警察局大安分
    局警員高志文、程建中據報乃與巡邏警員賴呈豪、乙○○，共同追捕至同安街、
    汀洲路口，甲○○竟基於妨害警員執行公務之犯意，以鐵鎚攻擊警員程建中，經
    其閃避致未得逞，程建中並對空鳴槍喝止，乃甲○○仍繼續逃竄，續於廈門街一
    二三巷口、廈門街與環河南路口等地，均承前揭妨害公務之犯意，以大鐵鎚揮向
    程建中二次，經程建中閃避均未得逞，迄同日八時十分許，甲○○逃至華中橋下
    河濱公園停車場，始為警緝獲，並扣得大鐵鎚一把。
二、案經台北市政府警察局大安分局報請臺灣臺北地方法院檢察署檢察官偵查起訴。
    理  由
一、訊據被告甲○○固坦承有推倒機車及警察追捕事實，惟矢口否認有何妨害公務犯
    行，辯稱：那天我在金山南路睡覺，有一部送報機車撞到我，我很生氣，把停在
    騎樓機車推倒，我知道我在做什麼，只是我很生氣，警察追捕我，有對空鳴槍，
    但我沒有帶大鐵鎚，沒有敲毀機車云云。惟查：右揭事實，業據被告甲○○於警
    訊供述：我手上拿一支大榔頭，因為太危險，有好多人要殺我，我要推倒路旁機
    車趕快走，因為他一直追我，且開槍射我，所以我就用大榔頭向他揮去，我有去
    松山精神醫院看診並住院二年等情；於偵查中供稱：鐵鎚是我做工的工具，我有
    推車子，我也不知他們是否是警察，我有揮等情。證人周美華於警訊及偵查中證
    述被告先敲了三、四部後，就把機車推倒，之後沿路敲過去，一共被推倒三、四
    部機車，手上抓一樣東西，當時不知道是什麼東西等語。核與證人即處理警員乙
    ○○於審理時證稱：我有在現場，當天早上分局通報在金山南路及和平東路口有
    人手上持鐵鎚破壞車輛，當時我與另一同事剛在金山南路火災現場處理完畢就過
    去，我過去就看到被告疑似是分局所通報手持大鐵鎚的人在行走，我要求被告先
    把鐵鎚丟掉，可是被告並沒有丟掉並走向我，我的直覺反應就是壓住我的配槍，
    被告看到我壓槍的時候就往旁邊走，然後就愈走愈快，被告看到我追他，他就跑
    掉，我追被告總共追了兩趟，後來被告衝向市場方向的時候，當時我跟被告的距
    離約一公尺並拿起鐵鎚作勢要打我，所以我就拔槍並上膛，但是並沒有開槍，被
    告又往羅斯福路方向跑走，這時另一個派出所的同事趕來就去追被告，因為羅斯
    福路很寬且車輛很多，但被告是以不要命的方式衝過去，之後我們就追過去，當
    時我只有看到羅斯福路派出所的同事有舉槍對空鳴槍，開了兩槍或三槍，然後我
    們就一起往前追，追到河堤靠近板橋的方向，我們才以地上撿到的木棍把被告的
    鐵鎚打掉，把被告制服等語相互符合。復有台北市政府警察局大安分局警員程建
    中之報告書、台北市政府警察局大安分局羅斯福路派出所員警出入及領用槍彈、
    無線電、行動電腦登記簿、派出所員警工作紀錄簿、照片一張及扣案之大鐵鎚一
    支在卷可稽。足證被告辯解，顯係卸責之詞，不足採信。本件事證明確，被告犯
    行，洵堪認定。
二、核被告甲○○所為，係犯刑法第一百三十五條第一項之罪。查被告為一精神分裂
    症患者，自七十一年起呈現忘想、幻覺等症狀，生活及社會呈現明顯退化，被告
    又因於同年月二十八日涉犯殺人未遂，經臺灣板橋地方法院於九十一年五月三十
    一日判決有期徒刑二年六月，於刑之執行完畢或赦免後，令入相當場所，施以監
    護三年。於該案並經臺北市立療養院鑑定為犯案時精神耗弱程度，有該院精神鑑
    定報告、病歷資料附卷可稽，而本案犯罪時間係在該案前八日，被告應同屬精神
    耗弱狀態，依刑法第十九條第二項規定，減輕其刑。再參酌被告於警訊供述有人
    追殺情節，被告自由決定意思之能力顯然減退，被告上開犯罪情節又尚未傷害他
    人等一切情狀，其犯罪情節顯可憫恕，雖依法酌減其刑後仍嫌過重，且前案已判
    決有期徒刑二年六月並施以三年監護，本院認應免除其刑較為妥適。扣案之大鐵
    鎚一把，為被告所有，且供犯罪所用之物，業據被告於偵查中坦承不諱，應依刑
    法第三十八條第一項第二款之規定宣告沒收。
三、據上論斷，爰依刑事訴訟法第二百九十九條第一項前段、刑法第一百三十五條第
    一項、第十九條第二項、第六十一條第一款、第三十八條第一項第二款、罰金罰
    鍰提高標準條例第一條前段，判決如主文。
本案經檢察官王怡菁到庭執行職務
中      華      民      國    九十二      年    四    月      十五    日
                                臺灣臺北地方法院刑事第九庭
                                                    法  官  薛中興
右正本證明與原本無異
如不服本判決，應於判決送達後十日內，向本院提出上訴狀（應附影本）。
                                                    書記官  王黎輝
中      華      民      國      九十二      年    四    月      十五    日
附錄本案所犯法條全文
刑法第一百三十五條
對於公務員依法執行職務時，施強暴脅迫者，處三年以下有期徒刑、拘役或三百元以
下罰金。
意圖使公務員執行一定之職務或妨害其依法執行一定之職務或使公務員辭職，而施強
暴脅迫者，亦同。
犯前二項之罪，因而致公務員於死者，處無期徒刑或七年以上有期徒刑；致重傷者，
處三年以上、十年以下有期徒刑。


司法院資訊處製作；財團法人民間司法改革基金會備份。
